# 软件研发行业的收入与成本匹配问题

提问人：280079862 时间：2018-12-04 21:07:23
一个小型软件企业，业务的模式为受托向委托企业定制开发软件。产品一般为APP、企业管理平台（系统）等等。合同收入是与委托方谈好的，委托方会一次性或者分几次支付，企业按照当年预计能收到的开票金额确认收入，发生的成本均是软件开发人员工资。对于该类企业有一个困惑，不管企业做什么项目，开发人员均是固定的几个，成本均是固定的人员工资，但是这当中就存在一个收入和成本一直不匹配的问题，如何达到匹配？还是这类企业就是无法匹配？

回答人：chenyiwei
理论上，这类企业应建立项目工时管理制度，准确统计开发人员在不同项目上所花费的工时，以此作为成本分摊和归集的基础，将所发生的人工工资等成本合理分摊到各项目，作为各项目的合同成本，并在 2006 版收入准则下按完工百分比法确认收入和结转成本。
如果无法做到，则只能按已发生且预计可获得补偿的成本确认收入，同时已发生的合同成本全部结转营业成本，但这样做仍会影响报表的可靠性。

提问人：默苍离 时间：2018-12-05 16:55:26
请教陈版，在工时难以统计的情况下，是否可以一开始对该项目的投入总成本进行预测预算，后续按照实际发生的成本占预算成本的比例，作为完工成本进度，确认对应比例的收入，并且如果当实际发生的成本超过预算成本的时候，全额确认收入，还有一种情况，就是在取得完工验收确认单的情况下，是否就可以不考虑成本进度的问题，全额确认收入！

回答人：chenyiwei
2 、如果不具备完工百分比法条件，则不如完工时一次性确认收入，日常所有成本全部在发生时计入主营业务成本。但这种做法只能是暂时过渡性的，不解决好基础工作问题，不建议进入申报期。

回答人：chenyiwei
1 、如果工时都统计不好，那么很难相信其他成本的归集和分配是可靠的，而且此类合同的主要成本就是人工成本；

提问人：默苍离 时间：2019-01-02 17:19:35
感谢陈版回复，一次性完工时才进入收入，日常均进入了成本，是否会出现报表利润周期浮动太大，不利于客观反应事实，或者是否可以采取人工成本等同存货，一并挂在存货，完工验收一并结转，不过这样，也是不能准时的反应当下的实际经营情况，之前迫不得已使用这种所谓的预算成本占比，来确认收入的方式，是否是允许申报操作的～

回答人：chenyiwei
这不符合 2006 版准则下提供劳务完工百分比法的要求，而且，在这种情况下，因为无法合理确定人工成本在不同项目之间的划分，到时某个项目完工了，也难以确定应结转主营业务成本的该项目合同成本金额。

提问人：mazhiyuan 时间：2019-01-02 17:35:22
楼主所称小型软件企业可能会存在很多项目交叉性的问题，比如同一名员工在同一天可能就会在不同的项目之间切换工作，甚至出现偶尔帮助同事处理本身未分配给自己的项目。类似这样的事情很难通过更细化的工时申报来完成（比如明确的每小时的工时申报会给员工增加极大的工作量）；本人在审计过程中也遇到过很多这样的问题，暂时还没有找到一个可以在不增加业务工作量的情况下提升财务核算准确性的方法，不知道陈老师是否有比较好的方法可以解决这些实务上细节性的问题。

回答人：chenyiwei
目前并没有很好的方法，还是只能先规范相关基础工作。

提问人：wenzhanghui 时间：2019-06-09 21:44:51
目前拟ipo软件研发企业，可以采用验收作为收入确认原则么？验收确认不是与新准则更匹配么？

回答人：chenyiwei
但在 2020 年之前，仍执行原收入准则，按准则规定提供劳务不能在验收时一次性确认收入，尽管实务中可能有简化方法。